臺灣高等法院臺中分院民事裁定　　　　　 96年度抗字第137號
抗告人　甲○○○
上列抗告人因與相對人乙○○間假扣押強制執行事件聲明異議，
對於中華民國96年1月4日臺灣台中地方法院91年度執全字第2928
號所為裁定提起抗告，本院裁定如下：
    主  文
抗告駁回。
抗告程序費用由抗告人負擔。
    理  由
一、本件抗告人即聲明人（下稱抗告人）聲明及抗告意旨略以：
    本件債權人誠泰銀行對抗告人聲請假扣押裁定取得台中地院
    91年度裁全清字第7762號假扣押裁定，嗣後已聲請撤銷上開
    91年度裁全清字第7762號假扣押裁定，並經台中地院以94年
    度裁全聲字第20號裁定撤銷在案，且已確定。91年度裁全清
    字第7762號裁定既經94年度裁全聲字第20號裁定准予撤銷確
    定，上開執行名義即已消滅。本件執行名義既已消滅，則據
    此執行名義所實施ㄧ切強制執行行為，即失所附麗，應予撤
    銷。另台灣嘉義地方法院（下稱嘉義地院）囑託台中地院執
    行之93年度裁全助字第65號假扣押事件，其執行名義（即該
    院93年度裁全字第181號裁定）准予保全之債權額已查封足
    額，是台中地院95年8月10日中院慶民執91執全清字第2928
    號通知抗告人於文到15日內將台中縣大肚鄉○○段山子頂小
    段90-11、90-23、90-25、90-26地號土地設定本金新台幣（
    下同）最高限額2,400萬元抵押權、一般抵押權2,000萬元予
    合作金庫商業銀行股份有限公司及定基建設有限公司之抵押
    權設定登記處分行為應予塗銷，於法即有未合。再本件債權
    人之執行名義為1,200萬元，同一執行名義，由嘉義地院及
    台中地院已查封多位債務人之財產，被查封之財產價值遠高
    於執行名義1,200萬元，詳述如下：嘉義地院執行查封部分
    包含嘉義市○路○段129-37、130、130-1、517-3地號土地
    均無抵押權設定借款，以當期公告現值計之，合計值517,32
    1元，嘉義市○○段玉山小段49號土地僅有設定尚無借支，
    以公告現值合計達6,999,900元，以上合計值7,517,221元，
    台中地院受嘉義地院囑託執行之93年度執全助字第65號已就
    嘉義地院93年度裁全字第181號假扣押裁定執行名義之債務
    人甲○○○所有嘉義市○○段80-161地號土地及下路頭段51
    4-6、514-8、517-1、517-3、517-5、520-9、520-10地號土
    地，均無設定抵押權借款，依當期公告現值計值1,608,644
    元，查封債務人黃寶雪所有台中縣大肚鄉○○段山子頂小段
    90-20、90-21地號土地，誠泰銀行已無權利執行，業於93年
    2月24日具狀聲請撤回假扣押執行，因有台中地院93年度執
    全助字第65號扣押併案執行之故，尚查封在案。黃寶雪上開
    土地均無設定抵押權借款，依公告現值計值6,881,600元，
    台中地院就系爭土地價值，曾囑託林永興建築師事務所鑑定
    ，結果認總價為99,936,600元，設定最高限額抵押權2,400
    萬元，一般抵押權2,000萬元，扣除抵押權後，尚有淨值55,
    336,600元，遠高於債權人之債權，故縱債權人查封抗告人
    及其他債務人之財產，仍未滿足執行名義（抗告人否認之）
    ，仍無須就系爭土地全部查封，只須查封部分即足滿足執行
    名義，故台中地院所為查封顯有超額查封之不當。嘉義地院
    未詳查資料，僅依債權人陳述意見，率予認定無超額查封，
    顯然欠缺客觀依據，系爭土地雖為「田」，但分區使用為「
    住宅區」，該土地亦未禁建，故應認上開鑑定結果較為可採
    。綜上所述，縱台中地院91年度執全字第2928號所依據之執
    行名義仍得執行，然因已查封之財產遠高於執行名義，台中
    地院亦不得再為查封，再依最高法院55年度台抗字第41號裁
    定意旨，台中地院應先詳查上開已被查封之財產是否足供擔
    保執行名義之債權，若足供擔保，則抗告人縱使處分其他財
    產，亦不構成拘提管收之事由，然台中地院竟置之不理，執
    意要拘提管收抗告人，若依台中地院見解，則不論執行名義
    金額若干，債務人之任何財產，皆不得處分，顯然違背強制
    執行法相關規定（禁止超額查封），亦有違憲法保障人民財
    產權規定，若逕對抗告人拘提管收，更屬侵害人身自由。再
    台中地院已查封抗告人部分財產，然執行名義為1,200萬元
    ，台中地院未扣除已查封財產之價值，竟命抗告人須提供1,
    200萬元作為擔保，否則將拘提管收，顯有不當。末查，系
    爭土地原遭台中地院查封，後來亦被台中地院啟封，若後來
    之啟封不當，亦非抗告人之責任，應是台中地院作業疏失，
    因抗告人不知系爭土地亦被併案查封，於啟封數月後，因有
    所必要而設定抵押，抗告人如有意隱匿或處分系爭土地，逃
    避強制執行，當可於94年8月2日塗消查封登記後立即出售或
    設定抵押，何須等到94年12月13日才辦理抵押權設定登記，
    又如台中地院及地政機關作業無疏失，抗告人亦無法辦理設
    定登記，台中地院至今不願承認疏失，在債權人請求國家賠
    償之壓力下，將該疏失轉由抗告人承擔，甚至要債權人對抗
    告人提出損害債權及使公務員登載不實之告訴，致抗告人疲
    於應付，抗告人決無犯罪行為，已多次檢附相關資料向台中
    地院說明，台中地院之上開執行命令確有不當之處，應予廢
    棄等語。
二、經查，按同一不動產，經債權人聲請假扣押查封後，其他債
    權人不得再聲請假扣押查封，如有聲請，執行法院應併同前
    案處理，此時前案假扣押查封之效力，對於後案假扣柙債權
    人仍然存在，故前案如經債權人撤回執行，仍不得啟封。此
    有台中地院民事執行處併案、調卷及囑託執行要點可參。台
    中地院91年度執全清字第2928號假扣押執行事件，固據原債
    權人誠泰銀行聲請撤回假扣押執行及撤銷假扣押裁定在案，
    惟於原債權人誠泰銀行聲請撤回執行及撤銷假扣押裁定之前
    ，相對人即假扣押債權人乙○○已由嘉義地院93午度執全字
    第106號執行事件發函囑託台中地院執行抗告人之財產，並
    分由台中地院93年度執全梅字第65號執行及部分併入該院91
    年度執全清字第2928號假扣押執行事件。揆諸上開說明，本
    件既已有相對人即假扣押債權人乙○○之併案聲請執行，是
    抗告人以原債權人誠泰銀行業已聲請撤回執行及撤銷假扣押
    裁定為由，主張台中地院不得再為執行查封及應撤銷所有之
    查封等語，尚非有據。至抗告人另主張乙○○對抗告人之假
    扣押債權額為1,200萬元，而經嘉義地院查封及囑託台中地
    院查封他債權人黃寶雪、甲○○○所有財產，依公告現值計
    算，已超過上開債權額，有超額查封情形，自不得再更為其
    他執行等語部分，本院審酌不動產經強制執行拍賣結果，以
    低於市價拍定或無人參與投標，致債權人無法全額獲償之情
    形並非少見，是自難以公告地價或經鑑定之價格合計超過債
    權額，即遽為認定係超額查封，況本件台中地院僅為受託執
    行法院，並無綜合判斷有無超額查封情事，而經台中地院函
    詢囑託法院即嘉義地院確認本件有無超額查封情事，經嘉義
    地院函覆本件並無超額查封等情在卷，亦有嘉義地院95年12
    月5日嘉院龍民93執全新字第106號函一份在原法院卷可稽（
    見原法院卷(一)），是抗告人上開主張自無可採。原法院因而
    駁回抗告人之聲明異議，核無不合。抗告意旨指摘原法院裁
    定不當，求予廢棄，為無理由，應予駁回。
據上論結，本件抗告為無理由，依強制執行法第30條之1、民事
訴訟法第495條之1第1項、第449條第1項、第95條、第78條，裁
定如主文。
中　　華　　民　　國　　96　　年　　5 　　月　　31　　日
                  民事第六庭    審判長法　官  袁再興
                                      法　官  盧江陽
                                      法　官  陳賢慧
以上正本係照原本作成。
再為抗告應以適用法規顯有錯誤為理由，並經本院之許可，該許
可以原裁定所涉及之法律見解具有原則上之重要性者為限。
如提起再抗告者應於裁定送達後10日內向本院提出抗告理由狀（
須按照他造人數附具繕本）並繳納抗告裁判費新臺幣1,000元，
同時委任律師或具有律師資格之關係人為代理人。
                                      書記官  金珍華
中　　華　　民　　國　　96　　年　　6 　　月　　1 　　日
                                                      Ｍ
